臺灣高等法院刑事判決　　　　　　　 100年度上易字第1827號
上　訴　人
即　被　告　黃陳鏐
上列上訴人因違反家庭暴力防治法案件，不服臺灣臺北地方法院
100 年度易字第940 號，中華民國100 年7 月8 日第一審判決（
起訴案號：臺灣臺北地方法院檢察署100 年度偵續字第237 號）
，提起上訴，本院判決如下：
    主  文
上訴駁回。
    事  實
一、黃陳鏐前於民國99年間，因違反家庭暴力防治法案件，經臺
    灣臺北地方法院於100 年2 月25日，以99年度易字第3026號
    判決處拘役50日，後經本院於100 年4 月15日，以100 年度
    上易字第717 號駁回上訴確定（尚未執行完畢）。詎猶不知
    惕勵，其與少年黃○○（真實姓名年籍詳卷，83年9 月生）
    係父女，為家庭暴力防治法第3 條第3 款規定之家庭成員，
    而其明知前因違反家庭暴力防治法案件，經臺灣臺北地方法
    院民事庭於98年10月7 日，依家庭暴力防治法之規定，核發
    98年度家護字第505 號民事通常保護令，命黃陳鏐不得對黃
    ○○實施身體或精神上不法侵害之行為；不得直接或間接對
    黃○○為騷擾、接觸、跟蹤之行為，並暫定未成年子女黃○
    ○權利義務之行使及負擔，由黃○○之母周端容任之，保護
    令有效期間為10個月。而於臺灣臺北地方法院所核發上開民
    事通常保護令有效期間內，即99年8 月3 日晚上9 時許至同
    日晚上11時許止，在新北市深坑區（原臺北縣深坑鄉，現已
    改制）埔新街61巷25弄5 號3 樓之住處內，因向黃○○索討
    打工薪資新臺幣（下同）1 萬5 千元未果，且黃○○已將打
    工薪資交其前妻周端容代為保管一事，心生不滿，而基於違
    反保護令之犯意，質問黃○○為何將打工薪資交其前妻周端
    容保管，經黃○○解釋打工薪資係為日後繳納學費之用，周
    端容僅代為保管該筆款項，並非將之持交周端容花用，並表
    明認錯平息紛爭、不願再談之意後，竟仍以同一議題及其對
    前妻周端容之不滿情緒一再反覆質問、嘲弄黃○○，並出言
    以三字經辱罵黃○○，其間更有多次拍打、踢踹物品等足以
    製造使黃○○心生畏佈情境之舉，致黃○○不斷哭泣，以此
    方式對黃○○實施騷擾行為，而違反臺灣臺北地方法院上開
    民事通常保護令裁定。
二、案經黃○○訴請臺灣臺北地方法院檢察署檢察官偵查起訴。
    理  由
壹、證據能力方面：
    按被告以外之人於審判外之陳述，雖不符刑事訴訟法第159
    條之1 至第159 條之4 之規定，而經當事人於審判程序同意
    作為證據，法院審酌該言詞陳述或書面陳述作成時之情況，
    認為適當者，亦得為證據；當事人、代理人或辯護人於法院
    調查證據時，知有刑事訴訟法第159 條第1 項不得為證據之
    情形，而未於言詞辯論終結前聲明異議者，視為有前項之同
    意，刑事訴訟法第159 條之5 第1 項、第2 項分別定有明文
    。立法意旨在於傳聞證據未經當事人之反對詰問予以核實，
    原則上先予排除。惟若當事人已放棄反對詰問權，於審判程
    序中表明同意該等傳聞證據可作為證據；或於言詞辯論終結
    前未聲明異議，基於尊重當事人對傳聞證據之處分權，及證
    據資料愈豐富，愈有助於真實發見之理念，且強化言詞辯論
    主義，使訴訟程序得以順暢進行，上開傳聞證據亦均具有證
    據能力。經查，本件以下所引用之被告以外之人於審判外之
    供述或非供述證據，經本院依法踐行調查證據程序，檢察官
    、被告黃陳鏐均不爭執各該證據之證據能力，且迄至言詞辯
    論終結前均未聲明異議，而本院審酌上開供述或非供述等證
    據資料製作時之情況，無不當取供及證明力明顯過低之瑕疵
    ，認以之作為證據應屬適當，揆諸前開規定，本院認前揭證
    據資料有證據能力，合先敘明。
貳、實體方面：
一、訊據被告黃陳鏐矢口否認有何違反家庭暴力防治法犯行，辯
    稱：伊沒有打告訴人黃○○也沒有罵她，是伊的前妻教唆伊
    女兒黃○○告伊，伊是因為伊女兒騙伊說錢自己保管結果卻
    把錢放在伊前妻那邊沒有老實告訴伊，所以伊生氣，但是伊
    沒有對伊女兒有騷擾的行為云云。然查：
（一）上揭事實業據證人即告訴人黃○○於偵查中證述甚詳（見
      99年度他字第7995號偵查卷第2-3 、19-20 頁），且由證
      人即新北市政府警察局新店分局深坑分駐所警員林德成、
      陳寶玉均於檢察官訊問時就案發當日據報前往現場處理之
      經過情形結證在卷（見上開偵查卷第20-21 頁），再經原
      審勘驗告訴人黃○○所提出之案發錄音光碟結果，被告確
      有在如附件勘驗筆錄第1 段所示錄音時間常達44分鐘20秒
      之時間，以及如附件勘驗筆錄第2 段所示錄音時間約達9
      分鐘47秒之時間，因不滿向黃○○索討打工薪資1 萬5 千
      元未果，以及黃○○已將打工薪資交其前妻周端容代為保
      管，經黃○○解釋說明打工薪資係為日後繳納學費之用，
      周端容僅代為保管該筆款項，並非將之持交周端容花用後
      ，仍以詳如附件所示之對話內容，以同一議題及其對前妻
      周端容之不滿情緒一再反覆質問、嘲弄黃○○，並以三字
      經辱罵黃○○，其間更有多次拍打、踢踹物品等足以製造
      使黃○○心生畏佈情境之舉，直至黃○○不斷哭泣之方式
      ，對黃○○實施騷擾行為，有原審勘驗筆錄在卷可稽（見
      原審卷第19-28 頁）及告訴人黃○○所提出之案發時錄音
      光碟1 份扣案為證。此外，復有臺灣臺北地方法院上開民
      事通常保護令1 份在卷足考（見上開偵查卷第4-8 頁）。
（二）被告雖以前揭情詞置辯，惟按家庭暴力防治法所稱「騷擾
      」，指任何打擾、警告、嘲弄或辱罵他人之言語、動作或
      製造使人心生畏怖情境之行為，家庭暴力防治法第2 條第
      3 款定有明文，而被告在上開時、地，不顧告訴人黃○○
      解釋周端容僅係代為保管打工薪資，俾以作為日後繳納學
      費之用，並非將款項交由周端容花用，以及表明願認錯平
      息紛爭、不願再談之意，仍以同一議題及其對前妻周端容
      之不滿情緒一再反覆質問、嘲弄黃○○，並以三字經辱罵
      黃○○，其間更有多次拍打、踢踹物品之舉，直至黃○○
      不斷哭泣，堪認被告上開言行，已足製造使黃○○心生畏
      佈情境，對黃○○造成一定之心理壓力，據此，被告主觀
      上顯有違反臺灣臺北地方法院上開民事通常保護命所禁止
      對黃○○為騷擾行為之故意一節可以認定，而被告前開所
      辯，應係事後卸責之詞，委無足取。
（三）綜上所述，本件事證明確，被告上揭犯行足可認定，應依
      法論科。
二、核被告上開所為，係犯家庭暴力防治法第61條第2 款之違反
    保護令罪。又被告係成年人，而告訴人黃○○於本件行為時
    為15歲之少年，有各該年籍資料在卷可按，被告故意對之為
    本件犯行，應依兒童及少年福利法第70條第1 項前段規定，
    加重其刑。公訴意旨固認本件被告所為係犯家庭暴力防治法
    第61條第1 款、第2 款之違反保護令罪，惟被告上開所為應
    係該當家庭暴力防治法第61條第2 款所定之騷擾行為，詳如
    前述，則公訴意旨前揭所指，尚有誤會，原判決就此部分漏
    未說明，應予補充，附此敘明。
三、原審經詳細調查及審理後，基於以上相同之認定，適用家庭
    暴力防治法第61條第2 款，兒童及少年福利法第70條第1 項
    前段，刑法第11條前段、第41條第1 項（原判決誤植為第資
    項）前段等規定，並審酌被告犯罪之動機、目的、手段、明
    知臺灣臺北地方法院上開民事通常保護令之裁定內容與有效
    期間，猶漠視保護令之禁止，僅因證人黃○○將打工薪資交
    由周端容保管，即以上開方式騷擾證人黃○○、所生危害及
    犯後飾詞狡辯之態度等一切情狀，量處被告拘役30日，並諭
    知如易科罰金，以1000元折算1 日。經核原審上開認事用法
    ，均無違誤，量刑亦稱允恰。被告提起上訴，仍執前詞，否
    認犯罪，指摘原審判決不當，核無理由，應予駁回。至被告
    雖聲請本院為緩刑之諭知，惟按緩刑為法院刑罰權之運用，
    旨在獎勵自新，祇須合於刑法第74條所定之條件，法院本有
    自由裁量之職權。關於緩刑之宣告，除應具備一定條件外，
    並須有可認為以暫不執行刑罰為適當之情形，始得為之。法
    院行使此項裁量職權時，應受比例原則、平等原則等一般法
    律原則之支配；但此之所謂比例原則，指法院行使此項職權
    判斷時，須符合客觀上之適當性、相當性及必要性之價值要
    求，不得逾越，用以維護刑罰之均衡；而所謂平等原則，非
    指一律齊頭式之平等待遇，應從實質上加以客觀判斷，對相
    同之條件事實，始得為相同之處理，倘若條件事實有別，則
    應本乎正義理念，予以分別處置，禁止恣意為之，俾緩刑宣
    告之運用，達成客觀上之適當性、相當性與必要性之要求（
    最高法院99年度台上字第7994號判決意旨參照）。查被告自
    始迄今否認犯行，尚未見悔意，復參酌被告前已有如上揭如
    事實欄所載違反家庭暴力防治法之犯罪紀錄，有本院被告前
    案紀錄表在卷可考，是本院審酌上開各情，認並無暫不執行
    被告刑罰為適當之情事，自不宜宣告緩刑，被告此部分所請
    無從准許，併此說明。
據上論斷，應依刑事訴訟法第368條，判決如主文。
本案經檢察官黃全祿到庭執行職務。
中    華    民    國   100    年    10    月    27    日
                    刑事第十二庭審判長法  官  蔡永昌
                                      法  官  蘇隆惠
                                      法  官  王美玲
以上正本證明與原本無異。
不得上訴。
                                      書記官  蔡儒萍
中    華    民    國   100    年    10    月    27    日
附錄：本案論罪科刑法條全文
家庭暴力防治法第61條
違反法院依第 14 條第 1 項、第 16 條第 3 項所為之下列裁定
者，為本法所稱違反保護令罪，處 3 年以下有期徒刑、拘役或
科或併科新臺幣 10 萬元以下罰金：
一、禁止實施家庭暴力。
二、禁止騷擾、接觸、跟蹤、通話、通信或其他非必要之聯絡行
    為。
三、遷出住居所。
四、遠離住居所、工作場所、學校或其他特定場所。
五、完成加害人處遇計畫。
【附件】
勘驗筆錄第一段：父女
00:00:00女「阿媽更誇張，阿媽直接跑去店裡跟人家要錢，還在
            人家店裡鬧， 叫我怎麼尊重你嗎?」
00:00:13男「阿媽、阿媽去那邊首先跟你講什麼?...我真的我願
            意講啦」
00:00:23女「那我以後還敢去..找工作嗎?」
00:00:25男「...他什麼時候去的?」
00:00:30女「禮拜六」
00:00:35男「禮拜六那天喔」
00:00:38女「對」
00:00:40男「那你怎麼不跟我講?」
00:00:43女「跟你講有什麼用？反正錢嘛，錢就是最那個的東西
            啊」
00:00:50男「那你認為他今天他去的話他做了沒？還是他去沒跟
            你講是他不對」
00:00:58女「本來就不對啊，錢的問題是自己大人解決，老人根
            本就不應該去插手啊！而且人家店裡是他兒子在，
            人家兒子根本就不知道是什麼情形啊！阿媽就自己
            跟人家要錢」
00:01:12男「」(聽不清楚)
00:01:14女「我也不知道啊!難道我朋友都知道啊！」
00:01:18男「那又怎麼樣」
00:01:20女「那又怎麼樣？沒有怎麼樣啊！」
00:01:21男「你覺得丟臉嗎？」
00:01:22女「滿丟臉的啊！我覺得」
00:01:24男「為什麼丟臉」
00:01:26女「我只是覺得打工，我只是講句」
00:01:28男「這附近你去打工你不做了，阿媽去給你做主，本來
            就是當天就要給你薪水」
00:01:38女「好，那是他的問題，但重點這是我的問題，我當天
            也就拿到錢啦」
00:01:42男「好，當天我為什麼要一直問你，我就是要看你如何
            楚你看你媽如何處理..我今天...喂!我不是說因為
            我不想說一直說，來問你說怎麼樣問你媽怎麼樣，
            問你說，其實你媽講要過去也沒跟我講」
00:02:03女「我叫他去講的嘛」
00:02:05男「如果我今天，好，如果今天你有打電話叫她去講，
            那我不會處理啊！你如果今天說爸爸，我今天事情
            有照媽媽的意思，好，處理到現在，店在哪裡我都
            不知道，你懂不懂! 或許阿媽在處理的方式，讓你
            覺得，感覺到，那你可以講啊，我不去扣錢，我當
            天就要跟他解決的啊，那阿媽今天去跟他要錢有什
            麼不對？」
00:02:39女「講這些沒意義了，我覺得根本就沒意義了」
00:02:43男「什麼意思，那你為什麼說，你在意你朋友說讓阿媽
            去那邊拿錢覺得沒面子，今天我開店，今天要是我
            是老闆，你的阿媽來跟我要錢天經地義的啊」
00:02:58女「話什麼都沒講，什麼都沒講，就給人家跑過去」
00:03:01男「好，就是這一句，你現在講的這一句，因為他現在
            心理面就是不尊重嘛，ok這我跟你講，他需要錢沒
            跟你講，說實話這就是不對，因為他沒尊重你，他
            是不是沒尊重你，我就事論事，一樣的意思嘛；你
            那天跟我講說，爸爸我那邊不要做了，我不是叫你
            第二天去跟他辭職嘛？我跟你講說，你做這麼久你
            自己記下來，看什麼時候去跟他結算有沒有，我都
            沒過去喔，連電話我都不知道喔，..上台北，我跟
            你講，那公司會..我跟他很熟，在彰化，我老實跟
            你講」
00:03:52女「那又怎樣?」
00:03:53男「我今天只是說我知道，當初老爹給人家放夾子啦，
            到時候我去要去放」
00:04:03女「不用講那些啊」
00:04:05男「今天我跟你講，好，回歸主題，你說阿媽去沒跟你
            講，好，就是不尊重你」
00:04:10女「好，就這樣子」
00:04:11男「但是你今天你沒得到尊重，你會很生氣，那請問你
            喔，我有沒有得到尊重?還是你認為說不用尊重我?
           」
00:04:25女「我要怎麼尊重你?」
00:04:26男「阿既然這樣子，那為什麼要去尊重你」
00:04:29女「好，那就不要尊重嘛，都不要尊重啊」
00:04:33男「阿你現在是在說什麼?」
00:04:34女「反正我們現在」
00:04:36男(大吼)「我們都沒有養你就對了啦，我是哪一點不用
           受到尊重啊是不是?是不是都是你媽的功勞啊?」
00:04:48女「好，不用吵，好不好，這樣子好不好，你不用兇，
            我你兇我也沒有結論」
00:04:54男「什麼叫做她都不用尊重你?你不用尊重我是假的，這
            是哪門子的道理啊?」
00:04:59女「好，我錯」
00:05:02男「都是你的功勞喔?」
00:05:05女「我錯嘛，對不起嘛」
00:05:07男「阿，給我生個女兒..」
00:05:12女「我錯啦，我認錯啊!我錯嘛」
00:05:21男「孩子是顧假的ㄟ，對，我們兩個都沒有功勞，對，
            我們兩個都沒有功勞」
00:05:26女「好，停，我不想跟你吵」
00:05:29男「...」(此男情緒激動不知說什麼)(阿媽:對啦)
00:05:33女「好，就這樣子好不好，不要吵」 (阿媽:不要罵不完
           )
00:05:38男「阿媽沒經過你的同意，去去找人家，你認為他怎麼
            尊重你？你不要跟我講話，我不要尊重你，所以我
            不要跟你講話」( 阿媽:.... 什麼對不起..)
00:05:44女「好，你不要跟我講，對不起，對不起」
00:05:49男「我跟你講喔，我我我已經很按耐脾氣了，...是顧假
            的...」(阿媽:...)
00:06:00女「對不起」(阿媽:人家也沒有在怕他啦)
00:06:10男「...是她的福氣..」(阿媽:...)
00:06:14女「你不要罵阿媽，你不要罵阿媽」
00:06:20男「阿..你不是說昨天沒去..阿..」(情緒激動)(阿媽也
            激烈的回應但聽不懂在說什麼)
00:06:23女「好了，你不要罵阿媽」
00:06:25男「你不要在那邊假猩猩啦」
00:06:27女「好，我假猩猩，我假猩猩，也不想你做人失敗婚姻
            也失敗作女兒也失敗什麼都失敗」
00:06:34男「你有成功嗎?很成功、很孝順嗎?你有賺錢什麼都交
            給你媽啊(女:我要繳學費)全是我講的啊，全部都是
            她的功勞啊(阿媽:..也不會娶她啦)」
00:06:45女「好了，可以了，可以了」
00:06:48男「人家不尊重你..不用忌妒別人」(阿媽:..好了啦)
00:06:50女「好了，這樣好不好，這樣對不起，好不好」
00:06:54男「對不起(女:你罵完了嗎?可以了吧)你可以罵我不能
            罵?」
00:06:55女「可以啊」(阿媽:..)
00:06:58男「我沒有權利罵你嗎?」
00:07:00女「有啊，你有權利啊」(阿媽:怎麼一直罵罵不完)
00:07:05男「那我講話你頂什麼嘴」
00:07:07女「我這就叫頂嘴」
00:07:08男「我講一句你講幾句?」
00:07:10女「我都已經跟你講道歉了耶，你還要我怎麼樣?」
00:07:13男「你講的哪一句是道歉啊，你是真心誠意的道歉，阿
            媽那一句話哪裡不尊重你」
00:07:19女「那我現在要跪下去跟你道歉嗎?」
00:07:20男「阿我好好的跟你講(阿媽:..吵吵.)我問你你你你在
            那邊我叫你下去的時候，你還跟我講的，你怎麼跟
            我回的，還跟我講跟你媽在一起...(阿媽:你坐那邊
            椅子安靜不要講話)」
00:07:40女「我想安靜不講話啊(阿媽:....)」
00:07:43男「..你是叫我不要教..你現在是叫我說不能罵..她罵
            我我不能罵，他有拿錢給你是不是」(跟阿媽兩個在
            爭吵)
00:07:48女「不用為我不用為我」
(男與阿媽兩個口語吵的激烈，聽到踹東西的聲音，男有罵髒話)
00:08:08男「回去回去...」(阿媽:不要在那邊罵不停...當我不
            懂)
00:08:31男「我尊重你很多，你爸爸有錢...我會拿...錢在哪？
            書不好好讀（女: 啜泣聲）阿我不尊重你嗎？給我
            站過去，你不認真( 疑似有拍打聲) ，只有我不尊
            重你嗎? 」
00:09:07女「...」
00:09:14男「這成什麼體統?阿?你有沒有想過，阿爸!今天要帶什
            麼東西給你來?阿?你有沒有問過我?阿?我不講話，
            我按耐的住...因為我不想惹你不高興，因為你不高
            興的話，我跟你講十遍也沒有用，我這其實也跟你
            媽講過，可是事實上情形並沒有改善，我按耐的住
            ，我不發脾氣，我不..，那是擔心啦，你認為是我
            假猩猩啊，我不想..，那我整晚睡不著覺，你沒回
            來，我也不想講，你也認為我是假猩猩啊，我也不
            想講(女有啜泣聲)，講那麼多，你懂嗎?你叫他怎麼
            做?阿?昨天我，昨天、前天超過兩天了，我不是這
            樣講喔!(男問阿媽去哪裡，阿媽有回答但聽不清楚)
            今天.....我有沒有跟你講過半句..我跟你講，我自
            己不一定要去，我找人跟他講」
00:11:52女「等一下啦!」
00:11:54男「去拿你的鞋..想怎麼樣怎麼樣..要做什麼就做什麼
           ..阿媽...讓你在你朋友面前沒有面子喔!阿?」
00:12:07女「這不是重點」
00:12:09男「那重點是什麼?」(阿媽嘆氣)
00:12:10女「我才要問你重點，你剛才一直罵一直罵，有什麼意
            義啊?」
00:12:14男「沒意義喔，我神經病喔，沒意義喔，我講國語你聽
            不懂喔，那代表你個人...」
00:12:22女「對啊」(阿媽:...罵不完也要停了啦，我來去死好了
            啦)
00:12:33男「我是在跟你溝通」(阿媽:我來去死好了啦，你要是
            不在就好了)
00:12:38女「反正每次都這樣子吵，我覺得我們的關係也不會更
            好啊」
00:12:41男「沒關係啊，沒有關係啊，有什麼關係」
00:12:47女「本來媽媽叫我好好跟你改善關係」
00:12:48男「改善關係?有沒有聽錯，這叫改善關係喔」
00:12:54女「好，人家這樣做你也覺得是假猩猩，那我也」
00:12:56男「為什麼叫做我搞砸的，這叫這叫我怎麼講，你搞砸
            的喔，是你叫我講..我過程中要講義氣，一個人要
            處理(阿媽:這是要怎麼講...)什麼叫做我搞砸的(阿
            媽:不要再罵不停了啦，不要再罵他了)」
00:13:11女「現在錢已經拿到了你再...(聽到男踹東西的聲音)(
            阿媽:.不要這樣了啦..)(男:為什麼錢要寄放在她那
            邊?)為什麼錢不能放在她那裡?」
00:13:18男「為什麼錢要寄放在那裡?」
00:13:19女「繳學費啊」
00:13:20男「繳學費喔，什麼叫繳學費」
00:13:24女「學費不用繳嗎?」
00:13:25男「阿?...」(聽到踹東西或是捶東西的聲音)(阿媽:好
            了啦)
00:13:29女「那如果我沒有去打工賺這個錢呢?」
00:13:31男「那省著用啊，苦著用啊」
00:13:35女「那我貼補我的學費呢?」
00:13:38男「阿，什麼叫做，什麼叫做，什麼叫做你賺的錢就是
            你的」
00:13:44女「本來就是我的啊」
00:13:45男「什麼叫做我們一定幫你出?」
00:13:47女「你可以不要出啊」(阿媽:..)
00:13:50男「好，既然這樣子，沒關係(阿媽:阿媽拜託妳好不好
           ..不要理他了啦)我跟你講我不相信，沒關係(阿媽:
           ..罵不完的啦...)什麼叫做改善我們的關係..(女:
            不用啊)(阿媽:罵不完啊)...你有沒有尊重我」
00:14:05女「我不尊重你」
00:14:06男「你有沒有尊重我(阿媽:唉，你這樣管她不會聽啦，
            快..)我忍住喔(阿媽:你罵不完，也要罵完了啦)...
            (阿媽:什麼)你現在罵給我聽(阿媽:你說我不要聽，
            我來去死了啦，就不用在這邊看你演歌仔戲)你喔你
            喔你喔(阿媽:....都這樣，都這樣，你的事情都這
            樣)...我昨天不是跟你(阿媽)說你有沒有去..你還
            跟我說沒有(阿媽:我說沒有拿錢，就沒拿錢)不然你
            跟我說你去拿錢(阿媽:....)我說星期六(阿媽:....
            來找)...她說給她沒面子啦，我們都讓她沒面子啦
            ，只有她母親才有給她面子啦，這樣你聽的懂嗎?(
            阿媽:我不要聽啦，我來去死啦)她媽可以從她那邊
            拿錢，她才有面子啦，就像她講了啦，十幾年都是
            她養的啦(阿媽:讓她回去，讓她回去..)...我聽到
            這句老子就火大，我跟你講(阿媽:....人家沒有爸
            媽...).講那什麼話....我跟你講」
00:15:39女「唉喲不要再用了啦」(阿媽:...)
00:15:44男「你不用尊重我。你給我過來，你現在給我出來喔(阿
            媽:罵不完，你要幹麼，你要幹麼)我跟你講，你給
            我出來喔，出來出來」(聽到碰撞的聲音)
(男與阿媽口語爭吵但聽不懂)
00:16:18男「...打電話叫警察帶阿媽走(他男:什麼啊)，打電話
            叫警察帶阿媽走(阿媽:...租房)我人在裡面...(阿
            媽:怎樣怎樣.你住在這裡嗎..)我都沒有講什麼喔(
            阿媽:叫警察來是怎樣喔)..就像我跟你講的..你不
            用尊重我就對了，我講一句簡單的話啦(阿媽:...錢
            .. 不給你用就好了啦)....我有沒有跟你講說，你
            要怎樣跟我講一下，我有沒有這樣講，這就是尊重
            這就是重點(阿媽:...糟蹋人啦..).這就是尊重啦，
            這就是重點啦，今天如果說我講的話(阿媽:..罵不
            完)還是我要叫你做什麼，你可以拿這句話來堵我」
00:17:18女「好」
00:17:25男「ㄟ我打電話，你不用處理我來處理，那天早上啊，
            前一天也不跟我講，還要我問她...」(手機電話鈴
            聲響)
00:17:40女「我真的不對，我真的搞不懂，錢讓她拿走到底有什
            麼不對..(男:跟她有什麼關係)那是拿去繳學費用的
            啊(男:她憑什麼..現在錢繳了嗎?)我放在那邊不行
            嗎?我請她幫我繳不對嗎?」
00:17:52男「為什麼一定要放在她那邊?」
00:17:54女「那不然要放你那嗎?」
00:17:55男「放我這邊不行嗎?放我這邊我如果用掉，你再來激我
            (聽到捶擊或踹東西的聲音)我為什麼我一定要出學
            費你要給我用掉?」
00:18:06女「好，那反正我錢，就放在那邊，那不然你想要，你
            問我是不是?」
00:18:13男「我，放那邊我就是不爽啦，她騙我在先」
00:18:17女「你不爽你就去跟她拿啊?」
00:18:20男「為什麼我要跟她拿」
00:18:22女「那不然你又在那邊講不爽」
00:18:23男「她為什麼騙我」
00:18:24女「騙你就去找她，不要找我啊」
00:18:28男「那為什麼錢要拿到那裡去?」
00:18:30女「那你重點還是在錢嘛」
00:18:32男「我已經切了啦，我跟你講，你不尊重我啦」
00:18:33女「好，我不尊重你，我跟你道歉，對不起，這樣可以
            了吧」
00:18:39男「我有沒有跟你說錢處理的怎麼樣，要跟我講有沒有
            ?」
00:18:42女「錢現在就是在媽媽那邊嘛」
00:18:44男「還要我昨天自己去問她才知道，阿，你要別人去尊
            重你的感受，要先尊重別人的感受」
00:18:56女「好啊，我的錯啊」
(有人(警察)按門鈴，阿媽與別人對話(他男聲音說在罵女兒)，亦
有聽到父親的聲音加入對話，但聽不清楚內容)(中間有段似說希
望不要這麼大聲吵到隔壁，現在很晚了，不要吵到隔壁；警察大
聲問說需不需要幫忙(女:不需要)問女兒說你爸爸有沒有打你(約
00:24:00)女兒說沒有(00:24:02))(警察要做筆錄，父親情緒激動
與警察吵起來)(00:27:11女生邊哭泣『喂!』)
00:27:17女「警察來，他打(音同台語的『踩』?)我，我不知道該
            怎麼辦，怎麼能這樣講話，喂，還人家，沒有，這
            次警察有來，然後他們在講話，嗯，我在房間，啊
           」(女生一直哭泣)
00:28:48男「你過來啊!我還沒跟你講完(女對電話說:你等一下，
            你等一下)」(阿媽:...罵不完，就是到明天也講不
            完啦..)
00:28:58男「你今天既然這麼不尊重我，你去哪裡我叫你回，妳
            騙我說我跟朋友去..，今天你去問你的同學，你帶
            你同學來...明天來，你今天都當我是房客，都在防
            我就叫房客我跟你講，跟你住在同一個屋簷下，我.
            .今天要帶我同學來，可是你不是，....底下，你認
            為我的重點是說希望我..花掉，不是這樣子，那你
            聽的清聽不清我不理會，當你...妳拿到妳的錢並不
            是她的功勞，法律有法律的依據，你不是三歲要守
            信...，叫她過來看啊，她有拿錢嗎?我試著讓你感
            覺到說，很多話你應該要知道，跟我來陰的，什麼
            我搞砸的，什麼我來處理，跑來錢拿了也不跟我講
            ，管我沒關係」
00:31:05女「你只會把人家講的那麼有心機啦」
00:31:06男「ㄟ，是誰有心機?是誰講說我來處理的時候，..的時
            候，錢拿走的時候，到了昨天晚上過了一天了，還
            是我問她她才跟我講，是誰有心機?」
00:31:22女「這個就叫有心機?」
00:31:25男「這不叫有心機嗎?喔在你面前就講你爸爸不會處理，
            我會處理，你怎麼樣，怎麼樣，沒關係啊，你把她
            當隱形人，沒關係啊，喔那你到18歲，你就可以不
            用忍耐了」
00:32:05女「不是18是16，16我就可以自由選擇了」
00:32:09男「16，喔，對，好啊，你要去你就跟她去，我沒問題
           」
00:32:12女「ok啊」
00:32:13男「沒關係啊」
00:32:14女「既然你都同意了」
00:32:15男「同意什麼我同意，是你自己選要跟她住啊」
00:32:18女「...我不用你同意，我ok就好了，我16歲就可以自由
            選擇了」
00:32:22男「你沒關係(女:嗯)就讓你..也沒關係(女:嗯)我看我
            看破，比妳要看破還比較不會難受，你聽懂嘛(女:
            嗯)我不會難過啦，但是我跟你講啦，你給我清楚聽
            著」
00:32:39女「好」
00:32:40男「你如果要跟你媽媽住，你...要一輩子難過，我跟你
            說啦」
00:32:43女「不會」
00:32:44男「我已經跟你說過了喔，你自己過去，你自己生命身
            體要注意」
00:32:49女「ok」
(聽到踹東西的聲音，男大聲說ok，跟她住..拿來)
00:32:55男「你要跟誰住..阿，你要跟她住，阿..你要跟她住，
            來『ㄉ一ㄤ』我們阿，那小子一定跟你住的啊，我
            之前怎麼跟你講的阿，她得逞了喔，你跟她講啦，
            不要得意太早，不要高興太早啦，那阿華(音譯)像
            猴子一樣啦，我跟你講啦喔，你媽媽要站到哪裡，
            你也要站到哪裡就對了，你怎麼做我怎麼配合你，
            我二話不說，怎麼配合你，在監護權你拿到之前啦
            ，我昨天跟他講的，我說...見面再不跟我打聲招
            呼的話，一百次只有一次就夠了喔，不要再逼我起
            重手喔，我已經血(音譯)老了啦，她逼的我..我要
            逼的她讓她沒有工作做啦，我跟你講」
00:34:23女「問題根本就沒有這麼嚴重」
00:34:25男「我跟你講，你你已經跟我，你已經講怎樣沒有關係
            ，我是望著那些不是望著你，很公平嘛，十幾年一
            樣一樣來算嘛，一個月一萬嘛」
00:34:40女「我覺得你真的很可怕ㄟ」
00:34:41男「喔，我是很可怕啊，對啊，你既然講我可怕，我就
            很可怕啊，我很可怕啊，我認為不講的很可怕，你
            不相信啊」
00:34:52女「在你的理念裡面，不是她死就是你亡嘛!」
00:34:54男「對啊怎麼樣」
00:34:56女「一定要兩敗俱傷嗎?(男:對啊，怎麼樣)結論就是這
            樣子嘛(男:對啊，怎樣)」
00:35:00男「這樣你滿意了嗎?」
00:35:02女「有病」
00:35:04男「對啊，我有病啊，怎麼不叫你媽，去精神病院吃藥
            呢?我還沒吃藥呢!」
00:35:11女「我覺得你比較需要」
00:35:12男「我沒需要，我很正常ㄟ」
00:35:15女「被害妄想症」
00:34:16男「我沒有被害妄想症，ㄟ，是你媽ㄟ，我沒有被害妄
            想症ㄟ」
00:34:20女「反正在你的理念裡頭只有你是好人，其他都是壞人
           」
00:35:24男「我跟你講喔，我沒有跟你說我是好人啊」
00:35:26女「你跟阿媽都一樣，每天都想著我會不會跟媽媽跑，
            到處去跟我同學講，去問」
00:35:36男「那是她活該啊，我不會去跟你同學說，問你會不會
            跟你媽跑?你可以去問，我印象中我碰到你同學我從
            來不會去問，我敢拍著胸誧說我不會去問，因為我
            家裡的事情，我不會去問，我幹嘛去問」
00:35:59女「都不會自我檢討嗎?」
00:36:01男「我自己檢討有夠屁用嗎?我讓你媽在哪邊耍啊」
00:36:05女「你只會講都是別人耍你啊」
00:36:06男「她不是耍我嗎?我處理就好了啦，你們兩個跑上來妳
            有沒有跟我講，錢拿了有沒有跟我講，害我還要打
            電話去問你，還有問她，她才跟我講，那請問你..
            喔，她跟我講要處理，我不要處理，她在電話中說
            我搞砸的，阿，後來拿到了都是她的功勞，自己答
            應人家的啊，我沒有講什麼喔，我講的很清楚喔，
            今天我年薪拿不到，你說你沒有定金，就是欺騙我
            ，欺騙我就是沒誠意處理，那既然這樣子的話，我
            就找檢察官去處理，我跟那先生講的一清二楚，他
            還打電話說不好意思，怎麼樣，我說不用再講了，
            他有打電話到家裡，我也不跟他接了，因為我們要
            吃虧.. 講要三千五，他既然當天性拿到了，你可以
            掛著說，是你答應人家的啊」
00:37:10女「老爸你講的啊我哪知道?」
00:37:11男「可是我有跟那老闆娘講說，既然你們不在，我不是
            問你嗎，你們在店裡面把錢弄好，叫我女兒過去，
            然後年薪拿不到，你占著就是沒有誠意，既然沒有
            誠意，我就不照我剛剛跟你講的話，完全不成立，
            阿，不好意思啦，以前有跟你們兩個講，我說你有
            跟我講，你有跟她們兩個講怎麼樣，沒有阿，他說
            不是啦，我忘記跟你講，不好意思啦，因為我...我
            跟你道歉啦，那你今天叫你女兒來跟我這邊拿，我
            只是到...我說拜託啦，拜託啦，反正你月薪的話，
            也是要加班費，也是要勞健保啦，工讀生也是要勞
            健保啦，...你要怎麼算，再來算啦，你媽我跟你媽
            講這樣，我來處理，你不用偷偷跑出來拿啦，我不
            會說你來我去嘛，我是到昨天電話中你媽跟我講，
            我才知道說，我問你老闆的電話，我沒問，因為我
            知道說你一定會叫你媽去問，我有沒有問你老闆的
            電話，我連人家店裡在哪裡都不知道，我連去過都
            沒有去過，我只問你說她們怎麼樣，可是你那邊跟
            我講說，阿，爸爸是因為怎麼樣，我就說好，那你
            明天就跟他講辭職，我是跟你講說一毛錢都不能扣
            ，那為什麼我不進一步，若是我進一步，一直跟他
            談錢的事情，你們一定會認為說我是為了錢的事情
            ，才要一直跟他談，我知道，所以我不去談，但是
            今天你跟我講說，阿媽媽因為錢已經拿到了，我要
            . ..，好不好，可是你不是，ㄟ，現在我跟你阿媽
            ，十幾年都是她養的喔，你問她啊... 自己想想啊
            」
00:39:20女「重複的話你要講幾次啊?」
00:39:21男「我就是要加深你的印象，你不是說從小你的事情都
            是她在處理的」
00:39:24女「不需要，我已經16歲，我已經懂得什麼是是非分明
            了」
00:39:28男「不是，你不懂得是非分明，你懂的是非分明，今天
            昨天晚上跟我講，或是前天晚上已經拿到錢的時候
            ，會跟我講，爸爸我拿錢了」
00:39:38女「好，我不懂，這樣好不好，我今天完全沒有想要跟
            你吵，結果你為了那一萬五，一直講一直講，我只
            是覺得事情都解決了，你又在那邊說媽媽經機（音
            譯） 怎樣怎樣的」
00:39:56男「那我是神經病要跟你吵?我一開始是怎麼跟你講的」
00:40:00女「好嘛，那就是這樣子啊，就不要再吵了嘛」
00:40:06男「那我現在跟你講嘛，不是一直吵，你說我為了錢要
            一直跟她吵，我跟她吵什麼?她憑什麼把一萬五都拿
            去啊」
00:40:13女「繳學費啊」
00:40:15男「阿放老爹這邊不行啊，一定要放她那邊」
00:40:18女「我就想要放那邊，錢我的，我要放哪就是我的自由
            啊」
00:40:33男「我不想她那麼得意啦，她這樣就是得逞了啦，你懂
            嗎」
00:40:39女「這樣就叫得逞」
00:40:40男「沒有錯」
00:40:41女「我覺得你真的病的不輕」
00:40:43男「是，我就是要跟她爭這個，我跟你講我不會讓她得
            意..唉喲，你看幹你娘....做個生意，也放在我這
            啦，怎樣又怎樣的啦..已經帶你去跟桃園見面，已
            經見面了啊，她知情嗎?她的功勞喔，她去見她的朋
            友，什麼她的哥哥...枕頭喔，她今天如果做到這種
            地步，我跟你講我鼻子摸著，我不吭聲，我不敢講
            話，她這招..完完全全..，我不用歪曲事實，我幹
            嘛(女:反正你跟媽媽)我幹嘛要讓她得意呢」
00:41:42女「隨便你啦，反正在你的生命裡面，你就覺得我就是
            要跟週遭的人鬥，我一定要鬥到贏(男:廢話，我就
            是要鬥到贏)所以我就說你有病啊」
00:41:53男「對，你認為我有病，沒關係，你希望你放那邊我是
            不爽啦」
00:42:01女「不爽個什麼啊，我就不懂啊」
00:42:08男「為什麼要放在那邊?」
00:42:10女「我的自由，我賺的錢，我要放誰那邊就放誰那邊」
            (阿媽:...上班)(男:.....女孩子打的啦，(阿媽
            :...)廢話)(男:你比我還大聲，你比我還大聲)(阿
            媽:..就好了..)(男:..妳知道嗎..你安靜不要說話
            喔)(阿媽:....)(男:..你高興，你高興賺錢要拿給
            誰就給誰..全部都是她的功勞..)(阿媽:..不要罵不
            停)
00:43:14男「....憑什麼這些都讓她去得意，你看啊你女兒會賺
            錢，會寄放在我這裡啊，不會放那裡啊」(阿媽:..
            沒關係..)
00:43:25女「你就只會這樣子污衊別人而已，醜化別人而已啦」
            (阿媽:....)
00:43:31男「我我我我醜化她喔，我講的是事實，我醜化她」
00:43:33女「事實，那你還真利害，沒看到都可以講成是事實」
00:43:36男「廢話，事實上就是如此(女:對啊)我跟你講，我今天
            跟你講的話，不管你信不信，我不是不了解她喔，
            我太了解她了，我跟你講」
00:43:47女「是喔」
00:43:48男「阿怎樣」
00:43:49女「沒有怎樣啊」
00:43:50男「我數落她你很不爽」
00:43:51女「沒有不爽啊」(阿媽:那他們的事情啦，你安靜不要
            說話啦)
00:43:52男「我數落她，你很不爽喔」
00:43:54女「反正哪是你們大人的事，關我屁事」
00:43:58男「你打電話給警察(阿媽:越罵越....不要罵了啦)我薪
            水不想放她那邊，你什麼要註冊，你跟我講，叫她
            明天匯到我戶頭」
00:44:10女「不可能。我不會打」
(有聽到碰撞東西的聲音)
(00:44:20結束)
勘驗筆錄第二段：父女
00:00:00男「..你說你沒有錯，你說今天，你要想到說我們心理
            的感覺是什麼」
00:00:13女「那你有沒有想過我的心理感覺又是怎樣」
00:00:16男「我怎麼知道你心理的感覺」
00:00:17女「你真的想知道嗎?」
00:00:18男「....」
00:00:19女「國小一年級到國中三年級，你有幫我出過學費嗎?」
00:00:25男「(不明背景聲音過大聽不清楚)學費..學校ㄟ(女:我
            的午餐費?)學雜費，你學雜費那邊，我跟你講小學
            到現在，是去申請的ㄟ(女:我說學費)學費你可以去
            問老師，從小學開始可以申請到二年級」
00:00:55女「那你要不要問阿媽，媽有沒有出過學費?每次媽媽寄
            錢來都是阿媽去付的啊，學費是要錢，只有午餐費.
             ..」
00:01:06男「那你是說學費是你媽繳的，所以今天你錢就要拿給
            她，她是老大，要孝順她就對了」
00:01:15女「不是孝順她，是我要...要繳的錢啊」
00:01:17男「那你怎麼不跟我講一下...我女兒..?」
00:01:20女「我跟你講一」
00:01:22男「..好..今天學費都她拿的，就算全部都她拿的，那
           你今天怎麼處理的，你不能跟我講一下嗎?不用跟阿
           媽講一下嗎?我沒有功勞也有苦勞啊，我都沒有賺錢
           給你阿媽嗎?....十幾年都是她的功勞喔....都是她
           的功勞，不是我們的功勞啦，你不舒服，沒有關係
           啦，我知道.. 我不想要拿出來貼補家用，....我叫
           你要去，你媽叫你不要去，你有沒有跟我講，你不
           尊重我沒關係，你還騙我跟我說跟朋友去住景美，
           結果跟你媽去景美...錢... (情緒激動聽不清楚)(
           女: 你罵完了沒)我罵完了，我還沒罵完，我今天叫
           你，你才出來，你有沒有在乎我....(情緒激動)..
           講的只在乎我們兩個人，我記的一清二楚」
00:03:31女「那你當時...笨蛋咧」
00:03:33男「我今天喔，我跟你講，我跟那個女的(女:我...我不
            聰明啊，我本來就不聰明啊)你本來就不聰明啦」
00:03:42女「對啊」
00:03:43男「你盡情的侮辱我跟你阿媽(接著有聽到碰撞聲，男情
            緒激動)..一起去...，你講話要憑良心喔」
00:04:01女「對，我不想跟你講」
00:04:05男「...你為什麼不敢講罪狀，為什麼不敢講罪狀...你
            講的啦，好啦，你想要怎麼做，你可以親切一點，
            請問要怎麼做，我要怎麼處理，免得到時候..註冊
            ..，我相信..，今天如果都是她的功勞，我跟你講
            啦，我不騙你啦，從那一天我跟你講，你在旁邊我
            跟你講的時候，你去那邊打工的時候......跟阿媽
            說....(男聲音變小聽不清楚)..要讓你自己想該怎
            麼做....我跟你之間我不想讓你不開心，可是我跟
            你講...(只聽到男有講話聲但聽不清楚)...你住在
            那棟...我跟你講....我相信你應該要怎樣...我..
            你自己去算... 五、六年的時間... 盡..義務( 女
            :..)我不能講我父親的責任，我不能講我父親的權
            利，你懂嗎？來堵我，我不想知道，哪有這種事情
            啊，我跟你講，我今天..我去拿來給你..我去賺個
            兩萬多塊..81年到86年..86年就出去了啦，我只有
            一句話要問你，我帶著你跟.....(只聽到男有講話
            聲但聽不清楚).... 你懂我的意思嗎... 都是她的
            功勞，你自己想一下... 我只是跟你說這個... 」
(00:09:47結束)